最高法院刑事判決　　　　　　　　　 110年度台上字第5973號
　　　　　　　　　　　　　　　　　 110年度台上字第5974號
上　訴　人　高國勝



選任辯護人　蕭博仁律師
上列上訴人因偽造文書案件，不服臺灣高等法院臺中分院中華民
國110 年8 月24日第二審判決（109 年度上訴字第2136、2152號
，起訴及追加案號：臺灣彰化地方檢察署107 年度偵字第11675
、8250號，108 年度偵字第3585號），提起上訴，本院判決如下
：
    主  文
上訴駁回。
    理  由
一、按刑事訴訟法第377 條規定，上訴於第三審法院，非以判決
    違背法令為理由，不得為之。是提起第三審上訴，應以原判
    決違背法令為理由，係屬法定要件。上訴第三審法院之案件
    ，是否以判決違背法令為上訴理由，應就上訴人之上訴理由
    書狀加以審查，如果上訴理由書狀並未依據卷內訴訟資料，
    具體指摘原判決不適用何種法則或如何適用不當，或所指摘
    原判決違法情事，顯與法律規定得為第三審上訴理由之違法
    情形，不相適合時，均應認其上訴為違背法律上之程式，予
    以駁回。
二、本件原審審理結果，認為上訴人高國勝有其事實欄相關所載
    行使偽（變）造（準）私文書、行使業務登載不實（準）文
    書各犯行明確，因而撤銷第一審之科刑判決，改判依想像競
    合犯之規定，從一重論處上訴人犯如原判決附表（下稱附表
    ）一編號1、2、4至7所示行使偽造私文書6 罪刑、犯同附表
    編號3 所示行使偽造準私文書罪刑及為相關沒收、追徵之諭
    知，已載敘其調查證據之結果及憑以認定各該犯罪事實之心
    證理由，有卷存資料可資覆按。
三、刑之量定，係實體法上賦予法院得依職權自由裁量之事項，
    苟已以行為人之責任為基礎，並斟酌刑法第57條各款所列情
    狀，在法定刑度內，酌量科刑，無偏執一端，致明顯失出失
    入情形，即不得任意指摘為違法，以為第三審上訴之理由。
    原判決就上訴人所犯上揭各罪，綜合審酌刑法第57條科刑等
    一切情狀，並說明上訴人於第一審已與被害人蕭光怡達成和
    解，賠償大部分損失，及賠償被害人郭麗真、洪愛珠各新臺
    幣（下同）30萬元，又於上訴原審後，另返還被害人陳寶玉
    、黃英杰60萬元、被害人江俊陞60萬元、被害人高炳偉、郭
    麗真132 萬元，而略減上開被害人之損失，兼衡其智識程度
    、家庭生活狀況，暨犯後態度等各情，在罪責原則下適正行
    使其量刑之裁量權，就前揭7 罪各量處所示之刑，並定應執
    行有期徒刑8 年11月，核其量定之刑罰，已兼顧相關有利與
    不利之科刑資料，所定之執行刑非以累加方式，亦給予相當
    之恤刑，客觀上並未逾越法定刑度或範圍，亦與罪刑相當原
    則無悖，難認有濫用其裁量權限之違法情形。
四、上訴意旨雖以：上訴人已先後與附表一編號1、6、7 所載之
    被害人高炳偉、郭麗真、陳寶玉、黃英杰、江俊陞調解成立
    ，惟原審改判應執行有期徒刑8年11月，僅較第一審減輕3個
    月，上訴人仍須入獄服刑，嚴重影響家中生計及家人未來生
    活，又同附表編號2、4、5所示之被害人黃日進、洪愛珠、
    張浚銘、黃英毅均因未到場，致未能進行調解，然上訴人仍
    有願意與其等和解，但因金額過於龐大，而需要時間協商。
    懇請撤銷原判決，發回原審，以利雙方能進一步協商，以促
    成和解云云。惟查，原判決已具體審酌上揭有利之科刑資料
    ，所為宣告刑及執行刑之量定，無違罪刑相當原則，已如上
    述。是其上訴意旨係置原判決所為明白論斷於不顧，及對於
    事實審法院量刑之適當職權行使，徒以自己之說詞，任意指
    摘，難認已符合首揭法定之第三審上訴要件。其行使偽造私
    文書、行使業務登載不實文書部分之上訴違背法律上之程式
    ，應予駁回。上開得上訴第三審部分，既從程序上駁回，則
    與之有想像競合犯關係之詐欺取財罪，第一審及原審均論以
    有罪，核屬刑事訴訟法第376條第1項第4 款所列不得上訴於
    第三審法院之案件，自亦無為實體上之審判，應併從程序上
    駁回。又本件既從程序上駁回上訴人之上訴，其請求本院諭
    知較輕之刑度，自無從審酌，附此敘明。
據上論結，應依刑事訴訟法第395條前段，判決如主文。
中    華    民    國   110    年    11    月    24    日
                  刑事第九庭審判長法  官  段  景  榕  
                                  法  官  鄧  振  球  
                                  法  官  汪  梅  芬  
                                  法  官  宋  松  璟  
                                  法  官  楊  力  進  
本件正本證明與原本無異
                                  書記官
中    華    民    國   110    年    11    月    25    日